【裁判字號】    90,婚,955
【裁判日期】    901023
【裁判案由】    履行同居
【裁判全文】
臺灣板橋地方法院民事判決  九十年度婚字第九五五號
    原      告    甲○○○
右當事人間請求履行同居事件，本院判決如左：
    主      文
被告應與原告同居。
訴訟費用由被告負擔。
    事      實
壹、原告方面：
    一、聲明：如主文所示。
    二、陳述：
        (一)原告於民國六十六年間與被告結婚，夫妻感情原本融洽，詎自八十九年一
          月間起，被告忽反常態，常常深夜不歸，原告初以和為貴，百般忍受，被
          告乃得寸進尺，更在外居住，不理家務，迭經親友勸告無效，按夫妻互負
          同居義務，民法第一千零零一條前段有明文規定，為此提起本訴。
        (二)被告在今年中秋節有回家，住二天就走，回家還跟原告吵，被告是在外與
          女子麥銀英同居，生活費皆未拿出。被告在竹北的生意是麥銀英所做，被
          告是幫忙做。否認被告在外有欠債。
        (三)提出兩造戶籍謄本一份為證。聲請訊問證人李孟錫。
貳、被告方面：
    一、聲明：駁回原告之訴。
    二、陳述：被告與原告戶籍是同在新莊現址，被告有時在竹北，有時會回新莊，
        是因做生意的關係才這樣，被告在竹北市城隍廟賣東西。被告不是不回家，
        而是原告常跟被告吵鬧，被告一星期或十天會回新莊住一次，被告沒有拿錢
        回家是因為在外面做生意有負債要還錢等語
    理      由
一、原告起訴主張：原告於六十六年間與被告結婚，夫妻感情原本融洽，詎自八十九
    年一月間起，被告忽反常態，常常深夜不歸，原告初以和為貴，百般忍受，被告
    乃得寸進尺，更在外與女子麥銀英同居，不理家務，生活費皆未拿出等語。被告
    則以：被告與原告戶籍是同在新莊現址，被告在竹北市城隍廟賣東西，被告有時
    在竹北，有時會回新莊，被告不是不回家，而是原告常跟被告吵鬧，被告一星期
    或十天會回來住一次，被告沒有拿錢回家是因為在外面做生意有負債要還錢等語
    置辯。
二、查兩造有夫妻關係，並均設籍於臺北縣新莊市○○路六七一巷二弄十四之二號之
    事實，為兩造所不爭執，且有原告提出之戶籍謄本一份為證，依民法第一千零零
    二條第二項規定，推定兩造之共同戶籍地為兩造之住所。次查證人即兩造所生之
    長子李孟錫證稱：「我住新莊市○○路二一六號三樓，我瞭解我父母親的情形，
    我時常回家看，最近沒有看到我父親，從我退伍後就很少看到，一年大概看到三
    、四次，最近二個月多沒有看到了，我只知道我父親跟一個女人住在新竹，我父
    親知道我們來了，就開車走了，警察攔他也沒有辦法，我父親不常回家，我父親
    以前做建築業，現在沒有做了」等語（見本院九十年九月十四日筆錄）。以李孟
    錫係兩造所生之子，現已成年，有明辨是非之能力，其應無刻意設詞偏向任何一
    方之理觀之，原告主張：被告在外與女子同居，不理家庭，不常回家等語，堪信
    為真實。被告顯將兩造婚姻共同生活所繫之住所地，視為如旅館一般之場所，是
    否返家，徒憑己意，其並無履行夫妻同居義務之意願及事實，被告無正當理由未
    履行夫妻同居義務之情，應堪以認定。
三、按「夫妻互負同居之義務。但有不能同居之正當理由者，不在此限」，民法第一
    千零零一條定有明文。婚姻乃以終身共同生活為目的之結合關係，夫妻應以誠摯
    相愛為基礎，相互尊重、忍讓與諒解，共同建立和諧美滿幸福之家庭，而婚姻生
    活之幸福美滿，尤以夫妻同居一處為前提要件。是本件兩造婚姻關係既在存續中
    ，依法即互負同居之義務。被告既無正當理由未履行同居義務，原告依據民法第
    一千零零一條前段規定，請求被告履行同居義務，於法有據，應予准許。
四、結論：本件原告之訴為有理由，依民事訴訟法第七十八條，判決如主文。
中      華      民      國    九十      年      十      月    二十三    日
                                  臺灣板橋地方法院家事法庭
~B法  官  王復生
右為正本係照原本作成。
如對本判決上訴，須於判決送達後二十日內向本院提出上訴狀。
中      華      民      國    九十      年              月              日
~B書記官  廖宮仕


司法院資訊處製作；財團法人民間司法改革基金會備份。
